【裁判字號】    95,交上訴,1668
【裁判日期】    951017
【裁判案由】    公共危險等
【裁判全文】
臺灣高等法院臺中分院刑事判決      95年度交上訴字第1668號
上  訴  人
即  被  告  丁○○
                      號
選任辯護人  林見軍律師
上列上訴人因公共危險等案件，不服臺灣彰化地方法院95年度交
訴字第29號中華民國95年6月16日第一審判決（起訴案號：臺灣
彰化地方法院檢察署94年度偵字第9073號），提起上訴，本院判
決如下：
    主  文
原判決撤銷。
丁○○因服用酒類，不能安全駕駛動力交通工具而駕駛，處有期
徒刑肆月，如易科罰金，以參佰元折算壹日；又駕駛動力交通工
具肇事，致人受傷而逃逸，處有期徒刑陸月，如易科罰金，以參
佰元折算壹日；又從事業務之人，因業務上之過失傷害人，處有
期徒刑肆月，如易科罰金，以參佰元折算壹日；又駕駛動力交通
工具肇事，致人受傷而逃逸，處有期徒刑陸月，如易科罰金，以
參佰元折算壹日，應執行有期徒刑壹年伍月，如易科罰金，以參
佰元折算壹日。
    事  實
一、丁○○係宏誠五金股份有限公司（下稱宏誠五金公司）之送
    貨司機，以駕駛為其業務，為從事業務之人，其於民國94年
    11月10日20時許，在彰化縣鹿港鎮某海產店與友人飲用啤酒
    酒醉後，已達於不能安全駕駛動力交通工具之程度，竟仍駕
    駛宏誠五金公司所有之車牌號碼OF-4839號自小貨車，沿彰
    化縣和美鎮○○路○段由南往北行駛欲返回公司，於當日22
    時30分許，行經和美鎮○○路○段62號前時，因丁○○酒醉
    精神不佳、反應力慢，未能注意車前狀況，以致丁○○所駕
    駛車輛先撞上前方同向由乙○○所騎乘之腳踏車，乙○○人
    車倒地，受有左側腰痛、疑似背挫傷、頭皮挫傷、左手肘瘀
    傷及擦傷等傷害（業經撤回告訴，經原審為不受理判決），
    詎丁○○肇事後，竟未停車查看並協助救護乙○○或為其他
    必要措施，反而逕自駕車逃逸，向前行駛不久，復於線東路
    3段66號前撞上前方同向由丙○○所騎乘車牌號碼PS7-286號
    機車，丙○○人車倒地，以致於丁○○所駕駛之自小貨車輾
    壓丙○○之胸部及腿部，致丙○○受有頭部挫傷併臉部撕裂
    傷、肝臟裂傷、右側跟骨開放性骨折、左側眼眶骨骨折等傷
    害，詎丁○○再次肇事後，明知已有輾壓丙○○之情，竟仍
    未停車查看並協助救護丙○○或為其他必要措施，反而逕自
    駕車逃逸。嗣經警循線查獲，並於當日23時38分，測得其酒
    精濃度呼氣測試值達0.44MG/L，始獲悉上情。
二、案經彰化縣警察局和美分局報請及乙○○、丙○○訴請臺灣
    彰化地方法院檢察署檢察官偵查起訴。
    理  由
一、上開事實，業據被告丁○○坦承不諱，核與證人即被害人丙○○、乙○○所述情節相符，並有彰化縣警察局道路交通事
    故當事人酒精測定紀錄表、道路交通事故調查報告表(一)、(二)
    、刑法第185之3案件測試觀察紀錄表各1紙、道路交通事故
    現場圖1紙、現場及肇事車輛照片14張、財團法人彰化基督
    教醫院診斷書2紙、該院95年4月10日95彰基病歷字第095040
    006號函、臺灣省彰化縣區車輛行車事故鑑定委員會彰鑑字
    第950073號鑑定意見書1份附卷可稽。且按刑法第185條之3
    不能安全駕駛動力交通工具之罪，係抽象危險犯之性質，不
    以發生具體危險為必要，而參考德國、美國之認定標準，對
    酒精濃度呼氣已達每公升0.55毫克，肇事率為一般正常人之
    10倍，認為已達「不能安全駕駛」之標準，至於上揭數值以
    下之行為，尚須輔以其他客觀事實，始得認有不能安全駕駛
    之情事，有法務部88年5月18日法88檢字第00 1669號函，可
    資參照。另人體呼氣酒精濃度代謝速率，空腹飲酒其呼氣酒
    精代謝率為每小時0.058至0.0108，平均為0.084，食後飲酒
    其呼氣酒精代謝率為每小時0.05至0.114，平均為0.075等情
    ，此有內政部警政署刑事警察局89年12月21日（89）刑鑑字
    第198913號可參。本件被告酒後駕車，經員警酒精測試其呼
    氣所含酒精濃度雖僅每公升0.44毫克，惟被告發生車禍係94
    年11月10日22時30分許，而員警酒測之時間為同日23時38分
    ，其駕車肇事至酒測之時，已超過1 小時，參照上開說明，
    被告駕車時之呼氣所含酒精濃度顯已高於酒測時之每公升0.
    44毫克，而被告肇事後，於訊問過程又有昏睡叫喚不醒、泥
    醉情事等情，有上開測試觀察紀錄表1紙附卷可稽，足見被
    告駕車肇事危險性，高出一般人甚多，已達不能安全駕駛動
    力交通工具情狀甚明。綜上，本件事證明確，被告犯行
    均堪認定。
二、比較新舊法部分：
（一）查本件被告所犯刑法第185條之3、第185條之4、第284條
      第2項前段之規定，法定刑中得科罰金刑，而被告行為後
      ，94年2月2日修正公布之刑法業於95年7月1日施行，其中
      刑法第33條第5款關於主刑罰金已修正為：「罰金：新台
      幣1千元以上，以百元計算。」與修正前之規定：「罰金
      ：（銀元）1元以上。」之規定相較，修正後關於罰金刑
      之法定範圍顯已提高，應以行為時之規定有利於被告，應
      依修正後刑法第2條第1項前段之規定，適用行為時之法律
      ，即本件應依新修正刑法第2條第1項前段，適用行為時之
      修正前刑法第33條第5款有關於罰金之規定。
（二）被告行為後，刑法第41條第1項前段、第2項已修正為：「
      犯最重本刑為5年以下有期徒刑以下之刑之罪，而受6個月
      以下有期徒刑或拘役之宣告者，得以新臺幣1千元、2千元
      或3千元折算1日，易科罰金。前項規定於數罪併罰，其應
      執行之刑未逾六月者，亦適用之。」與修正前之規定：「
      犯最重本刑為5年以下有期徒刑以下之刑之罪，而受6個月
      以下有期徒刑或拘役之宣告，因身體、教育、職業、家庭
      之關係或其他正當事由，執行顯有困難者，得以（銀元）
      1元以上3元以下折算1日，易科罰金。併合處罰之數罪，
      均有前項情形，其應執行之刑逾6月者，亦同。」又被告
      行為時之易科罰金折算標準，修正前罰金罰鍰提高標準條
      例第2條（現已刪除）規定，就其原定數額提高為1百倍折
      算1日，則本件被告行為時之易科罰金折算標準，應以銀
      元3百元折算1日，經折算為新臺幣後，應以新臺幣9百元
      折算為1日。經比較修正前後之易科罰金折算標準，以修
      正前之規定，較有利於被告，則應依刑法第2條第1項前段
      ，適用修正前刑法第41條第1項前段、第2項、及修正前罰
      金罰鍰提高標準條例第2條規定，定其折算標準。
（三）被告行為後，上開新刑法業已修正刑法第51條，修正前刑
      法第51條規定：「數罪併罰，分別宣告其罪之刑，依左列
      各款定其應執行者：」其中第5款規定：「宣告多數有期
      徒刑者，於各刑中之最長期以上，各刑合併之刑期以下，
      定其刑期。但不得逾20年。」修正後刑法第51條第5款規
      定：「宣告多數有期徒刑者，於各刑中之最長期以上，各
      刑合併之刑期以下，定其刑期。但不得逾30年。」比較結
      果，修正後刑法並非較有利於行為人，依刑法第2條第1項
      前段之規定，仍應依修正前刑法，定其應執行之刑。
三、核被告所為，係犯刑法第185條之3之酒後駕車公共危險罪、
    第185條之4之肇事逃逸罪、第284條第2項前段之業務過失傷
    害罪、第185條之4之肇事逃逸罪。其所犯上開4罪，犯意各
    別，行為互異，應分論併罰。被告所犯上開業務過失傷害部
    分，係酒醉駕車，因而致人受傷，依法應負刑事責任，應依
    道路交通管理處罰條例第86條第1項規定，加重其刑。原審
    對被告論罪科刑，固非無見，惟查：（1）被告業於本院審
    理時當庭與告訴人丙○○達成民事上和解，有本院和解筆錄
    可按，原審未及審酌被告所犯各罪之此部分犯罪後態度；（
    2）被告所犯上開刑法第185條之3之酒後駕車公共危險罪部
    分，其法定本刑為1年以下有期徒刑」拘役或3萬元以下罰金
    ，被告上開所作酒精測試其呼氣所含酒精濃度僅每公升0.44
    毫克，雖導致上開被害人乙○○、丙○○受有上開傷害之實
    害，原審就此部分量處有期徒刑八月，相對於上開法定最高
    本刑1年以下有期徒刑，尚屬過高。以上均有未洽。上訴人
    即被告之上訴，雖無理由，惟原判決既有上述可議之處，仍
    屬無可維持，本院應將原判決撤銷改判。爰審酌被告尚無前
    科之素行、酒醉駕車及肇事之情節、過失程度、過失行為所
    生之危害，肇事後，未能採取必要之救護措施，旋即2次駕
    車逃逸之不負責任態度，又已與被害人乙○○、丙○○達成
    民事上和解，犯後坦承犯行，態度良好等一切情狀，分別量
    處如主文所示之刑，並分別依修正前刑法第41條第1項前段
    規定，諭知易科罰金之折算標準，暨定其應執行之刑，及依
    修正前刑法第41條第2項規定，諭知易科罰金之折算標準。
    又被告係酒後駕車，肇事之行為過於怠忽，驟然釀成此悲劇
    ，事後又未下車協助救護被害人或為其他必要措施，反而先
    後逕自駕車逃逸2次，不負責任之態度至極，嚴重戕害交通
    安全，被害人之精神、心理亦因之受嚴重創傷，內心之悲痛
    、遺憾，經久無以平息、彌補，難認有暫不執行為適當之情
    形，無從宣告緩刑，附此敘明。
據上論結，應依刑事訴訟法第369條第1項前段、第364條、第299
條第1項前段，道路交通管理處罰條例第86條第1項，刑法第2條
第1項前段、第185條之3、第185條之4、第284條第2項前段、修
正前第33條第5款、修正前第51條第5款、修正前第41條第1項前
段、第2項，罰金罰鍰提高標準條例第1條前段、修正前第2條，
判決如主文。
本案經檢察官甲○○到庭執行職務。
中    華    民    國    95    年    10    月    17    日
               刑事第九庭  審判長法  官  陳  筱  珮
                                 法  官  趙  春  碧
                                 法  官  余  仕  明
上列正本證明與原本無異。
如不服本判決應於收受送達後十日內向本院提出上訴書狀，其未
敘述上訴之理由者並得於提起上訴後十日內向本院補提理由書（
均須按他造當事人之人數附繕本）。
                                 書記官  林  玉  惠
中    華    民    國    95    年    10    月    19    日
                                                      Ｆ


司法院資訊處製作；財團法人民間司法改革基金會備份。
